---
title: "1.basic"
author: "HyunWook, Hong"
date: "`r format(Sys.Date())`"
output:
  html_document:
    fig_height: 6
    fig_width: 10
    highlight: textmate
    #theme: cosmo
    toc: yes
    toc_depth: 3
    toc_float: yes
---

```{r setup, include=FALSE}
knitr::opts_chunk$set(echo = TRUE)
```

# 0. 시작
- 이 문서는 R마크다운(rmarkdown)으로 작성되었습니다.
<br/>

# 1. R 개요 및 설치
 R이란 데이터를 분석을 위해 사용되는 소프트웨어입니다  
 범용적인 분석 툴로 아래와 같은 다양한 적용 분야를 찾아볼 수 있습니다.  
```
- 통계분석  
- 머신러닝 모델링  
- 데이터 마이닝  
- 소셜 네트워크 분석  
- 지도 시각화  
- 주식 분석  
- 이미지 분석  
- 사운드 분석  
- 웹 어플리케이션 개발  
```
`*설치전 주의사항` : 운영체제 사용자 계정명이 `한국어`인 경우 경로를 정상적으로 읽지 못해 오류가 생깁니다.  

1. **R 설치**  
    - <https://cran.r-project.org/>   
2. **R Studio(IDE) 설치** :  R 프로그래밍을 도와주는 개발도구   
    -   <https://www.rstudio.com/>  

<br/>

# 2. 데이터 다루기
먼저 R을 이용한 데이터 분석순서의 흐름은 아래와 같습니다.
```
패키지불러오기-> 데이터 읽기 -> 데이터 가공 -> 데이터 저장 및 시각화
```
패키지 불러오기는 추후에 설명하도록 하고 먼저 데이터와 관련해서 정리하겠습니다.  
데이터를 다루기 위해서는 먼저 데이터 타입과 데이터 구조에 대해서 알아야 합니다.  

## 2-1. 데이터 타입  

|타입이름| 타입종류 | 예제 |
|--------|--------|--------|
| Numeric | 실수형 | 1, 12.3 |
| Integer | 정수 | 1L, 23L |
| Complex | 복소수 | 3+2i |
| Character | 문자 | "Hello", "대구", "12345" |
| Logical | 논리 | TRUE, FALSE, T, F |
| Factor | 범주 | 1, 2, a, b |
| Date | 날짜 | "2018-07-03", "19/01/01" |  
<br/>

#### 데이터 타입 확인하기

`mode(변수명)` 함수를 이용해서 데이터 타입을 확인할 수 있습니다.  
R의 경우 데이터 타입을 선언하고 사용하지 않기 때문에, 추후 사용하는 변수의 자료형이 어떤 것인지 혼란이 올 수 있습니다. 이 때 이 함수를 이용해서 데이터 타입을 파악할 수 있습니다.
```{r echo=TRUE}
str_data <- "Hello World" # '<-'를 대신해서 '='도 호환가능
int_data <- 123456789
bool_data <- T

mode(str_data)
mode(int_data)
mode(bool_data)
```
### - 인자(Factor)
- 값이 대상을 분류하는 의미를 갖는 타입
- 성별에는 남자는 1,3 여자는 2,4로 분류
- Factor는 변수와 레벨로 구성
- Levels(factor)를 통해 레벨들을 확인

#### 인자생성
```{r echo=TRUE}
myfct = factor(c("a","b","c","d"))
print(myfct)
```
<br/>

## 2-2. 데이터 구조

|구조이름| 구조설명 |
|--------|--------|
| 스칼라(Scala) | 정수, 실수, 문자, 문자열 등 값 하나 |
| 벡터(Vector) | 스칼라 값들이 여러개 모인 형태 |
| 매트릭스(Matrix) | 2차원 벡터를 의미 |
| 배열(Array) | 2차원 이상의 벡터를 의미 |
| 리스트(List) | 항목 순서가 중요한 벡터 |
| 데이터 프레임(data.frame) | 칼럼(Column)마다 다른 타입을 가짐 |
<br/>

### - 벡터(Vector)

- **동일한 타입** 의 스칼라가 여러개 모인 것, `typeof(변수)`로 벡터타입을 확인할 수 있다.  
- **Combine 함수**`c( )`를 이용하여 여러 값으로 구성할 수 있다.  
- 항목에 접근할 때 **[ ]** 를 사용한다.  

#### 벡터 생성

```{r echo=TRUE}
a <- 3
print(a)
b <- 3.14
print(b)
c <- c(2,4,6,8,10) #combine 함수를 이용해서 벡터 생성
print(c)
d <- 1:10 # 1~10까지
print(d)
e <- seq(2,3, by=0.5) #2~3까지 0.5 간격으로
print(e)
f <- rep(1:2, times=3) #1~2까지 숫자를 3번 반복
print(f)
g <- rep(1:2, each=3) #1~2까지 숫자를 각각 반복
print(g)
```

#### 벡터 요소 접근
벡터접근은 벡터의 [인덱스]를 통해 접근할 수 있습니다.
```{r echo=TRUE}
c <- 10:20 # c : 10, 11, 12, 13, 14, 15, 16, 17, 18, 19, 20
c[3] #3번째 인덱스, R의 인덱스는 1부터 시작
c[-3] # 3번째 인덱스를 뺀 나머지 
c[1:5] # 1~5 인덱스의 값 출력
c[c(1,3,5,7,9)] #1,3,5,7,9번째 인덱스 값 출력
c[c==14]; c[c==24] # c의 값이 14인 인덱스와 24인 인덱스를 출력 한줄에 나타낼 경우 ';'로 표시
c[c>5] # 5보다 큰 값을 출력 
c[c %in% c(2,4,6,8,10)] # %in% 벡터내 특정값 포함 여부
c['2'] # NA는 결측치를 의미한다
```
벡터의 성분은 숫자로 된 인덱스 대신 이름을 가질 수도 있습니다.
```{r echo=TRUE}
food <- c(1,2,3)
names(food) <- c("apple","banana","coke") #naems : 객체의 이름을 알안내거나 부여할 때 사용
food["banana"] ; print(food)
food2 <- setNames(c(1, 2, 3), c("apple", "melon", "peach")) #setNames : 객체이름부여
print(food2)
```

#### 벡터 함수
아래의 함수들은 벡터의 편리한 이용을 위해 내장된 기본 함수들입니다.  
```{r echo=TRUE}
x <- c(4,5,1,2,3,8,9,10)
length(x) # 벡터 길이 계산 (인덱스 갯수)
sort(x) #x를 오름차순으로 정렬된 벡터 반환
rev(x) #x를 역순으로 정렬된 벡터 반환
table(x) #x내 항목의 빈도수 반환
unique(x) #x내 항목 목록 반환, 중복은 1번만 표현
append(x,3,after=3) # x벡터의 3번째 인덱스 뒤에 3이라는 숫자를 삽입후 벡터 반환
x = append(x,-100,after=0) #x의 맨앞에 -100을 삽입 후 벡터 반환
x_set = unique(x) # 반환된 벡터를 다른 변수에 넣어서 사용 가능
print(x_set)

```
##### 수학함수  
|함수명 | 설명 |
|--------|--------|
| log(x)/exp(x) | 항목별 로그/지수 계산 |
| max(x)/min(x) | 항목의 최대값/최소값 반환 |
| round(x,n)/signif(x,n) | 항목별 반올림 |
| cor(x,y) | 항목별 상관분석(상관계수) 계산 |
| cov(x,y) | 공분산 계산 |
| sum(x) | 벡터의 항목 합 |
| mean(x) | 벡터의 항목 평균 |
| median(x) | 벡터의 항목 중앙 값 |
| quantile(x) | 벡터의 사분위 값 계산|
| rank(x) | 벡터의 항목별 순위 |
| var(X) | 벡터의 분산 값 |
| sd(x) | 벡터의 표준편차 |
| range(x) | 최대값 최소값의 차이 |

<br/>

### - 매트릭스(Matrix)
- 2차원 벡터(Vector)
- 한가지 타입으로 구성

#### 매트릭스 생성
```{r echo=TRUE}
m1 = matrix(c(1:12), ncol=3) #default : 열 기준
m2 = matrix(c(1:12), ncol=3, byrow= TRUE) #행 기준으로 데이터 값이 들어감
print(m1) ; print(m2)
```

#### 매트릭스 요소 접근

```{r echo=TRUE}
mtx = matrix(c(1:12), ncol=3) #default : 열 기준
mtx[2,] #2번 행
mtx[,2] #2번 열
mtx[2,3] #2행 3열
mtx[2:3,1:3] #2,3행~1,2,3열까지
```
<br/>

### - 배열(Array)
- 2차원 이상의 벡터

#### 배열 생성
```{r echo=TRUE}
arr=array(1:20, dim=c(2,5,2)) #array(벡터,dim=c(행,열,갯수)) dim=dimension
print(arr)
```
<br/>

### - 리스트(List)
- 항목의 순서가 중요한 목록
- 다양한 타입(서로 다른 mode)을 저장할 수 있음

#### 리스트 생성
```{r echo=TRUE}
#리스트명 = list(이름=벡터, 이름. 벡터, 이름 = 매트릭스, 이름 = 배열)
a=1; b='a'; c=matrix(c(1:12),ncol=3, byrow=TRUE); d= array(1:20,dim=c(4,5,1))
mylist = list(f1=a, f2=b, f3=c, f4=d)
print(mylist)
```
<br/>

### - 데이터 프레임(data.frame)
- 2차원 데이터 구조
- 다양한 타입으로 구성가능

#### 데이터 프레임 생성
```{r echo=TRUE}
# data.frame(컬럼명=벡터, 컬럼명 = 벡터, ...)
df= data.frame(number=c(1,2,3),color=c("red","green","blue"))
print(df)
nrow(df) #행의 수
ncol(df) #열의 수
dim(df) #행과 열의 수
```

#### 데이터 프레임 요소 접근
```{r echo=TRUE}
df= data.frame(number=c(1,2,3),color=c("red","green","blue"))
df[,2] #2 번째 열
df[,1:2] # 1~2번째 열
df[2,] # 2번째 행
df['number'] # number 열
df[c('number','color')] #number, color 열
df$color # df내 color 컬럼 
```
<br/>

## 2-3. 기본문법
### - 구문
#### 반복문
특정 동작을 반복할 경우, 여러번 입력하는 것 수고를 줄이고자 `반복문`을 통해 표현할 수 있습니다.  
`for`
```{r echo=TRUE}
vector <- c(1,2,3,4,5)
sum = 0
for(temp in vector){ #변수명 in 범위
    sum = sum+temp
}
print(sum)
```
`while`
```
While(조건){
    반복할 코드
}
```
<br/>

#### 조건문
특정 조건에 따라 다르게 분기시켜 동작할 수 있습니다.
```
if(조건){
    # 조건이 참일 때 실행
}else{
    # 조건이 거짓일 때 실행
}
```
```{r, echo=TRUE}
data <- 10
result <- ifelse(data <0,-1,1) #ifelse(조건,참,거짓)
print(result)
```
<br/>

#### 함수
자주 사용하는 코드는 함수로 묶어서 호출할 수 있습니다.
```
함수명 = function(인자){
    #함수의 기능을 코드 작성
}
```
<br/>

### - 비교연산자
조건을 표현할 때 이 비교연산자를 이용할 수 있습니다.  

|연산자| 설명 |
|--------|--------|
| a==b | a와 b가 같다 |
| a!=b | a와 b가 같지 않다 |
| a>b | a가 b보다 크다 |
| a>=b | a가 b보다 크거나 같다 |
| a<b | a가 b보다 작다 |
| a<=b | a가 b보다 작거나 같다 |
| is.na(a) | a값이 없는지(결측치) |
| is.null(a) | a값이 null인지 |

